【裁判字號】    98,訴,3758
【裁判日期】    981231
【裁判案由】    偽造文書等
【裁判全文】
臺灣臺中地方法院刑事判決              98年度訴字第3758號
公  訴  人  臺灣臺中地方法院檢察署檢察官
被      告  乙○○
上列被告因偽造文書等案件，經檢察官提起公訴（九十八年度偵
字第二０九四四號），本院判決如下：
    主  文
乙○○共同犯行使偽造公文書罪，累犯，處有期徒刑壹年貳月。
未扣案供傳真所用偽造之「台北地方法院地檢署公證處（通知）
」、「台北地方法院公證申請書」、「臺灣台北地方法院檢察署
刑事傳票」公文書各壹張（其上偽造有「台灣台北地方法院印」
公印文各壹枚）及扣案於如附表所示偽造公文書上偽造之「台灣
台北地方法院印」公印文共枚，均沒收。
    事  實
一、乙○○前曾於民國九十三年間，因違反妨害兵役治罪條例案
    件，經臺灣臺南地方法院判處有期徒刑三月確定，於九十四
    年六月二十八日易科罰金執行完畢。猶不知悔改，因缺錢花
    用，於九十八年一月六日上午某時先受僱於姓名年籍不詳綽
    號「阿寶」之成年男子（下稱「阿寶」），隨即與「阿寶」
    、一姓名年籍不詳之成年女子及數姓名年籍不詳之成年男子
    等詐欺集團成員共同基於冒充公務員行使職權、行使偽造公
    文書（起訴書贅載行使偽造特種文書，惟業經公訴檢察官當
    庭更正）及意圖為自己不法所有之犯意聯絡，於同日上午某
    時許，先由「阿寶」在臺中市○○路與中清路口搭載乙○○
    ，並與另一姓名不詳之成年男子共同駕車北上至臺北縣板橋
    市某地等候其餘詐欺集團成年人指示行事，隨後經「阿寶」
    以電話聯繫後，乃指示乙○○出面至某便利超商代為收受由
    詐欺集團成年人成員在不詳時、地已偽造完成其上蓋有「台
    灣台北地方法院印」（起訴書誤載為「臺灣臺北地方法院檢
    察署印」）公印文各一枚（無證據證明有偽造上揭公印）之
    如附表所示「台北地方法院地檢署公證處（通知）」、「台
    北地方法院公證申請書」、「臺灣台北地方法院檢察署刑事
    傳票」等公文書之傳真影本各一張，並交付「阿寶」，俟於
    同日上午十時許，該詐欺集團不明之成年女子成員即先撥打
    電話予甲○○，向甲○○自稱係中華電信公司之員工，並對
    甲○○佯稱：其有申請一支電話均未繳費，金額累計達新臺
    幣（下同）二、三萬元云云，隨後將電話轉交給另一自稱電
    信警察之成年男子，該成年男子再對甲○○佯稱：除電話費
    未繳外，因其國民身分證遭人冒用申請信用卡，牽涉很多案
    件，必須凍結帳戶，要甲○○將帳戶內之現金提領交付監管
    ，之後會有專人送達法院傳票云云，之後由自稱檢察官之成
    年男子向甲○○佯稱：因其在臺中之案件很多，需要提領現
    款凍結云云，甲○○因而陷於錯誤，先後至臺北縣板橋市之
    合作金庫銀行漳和分行、板橋市○○路之郵局各提領帳戶內
    現金三十五萬元、十五萬元合計五十萬元後再返回住處，該
    集團成年人成員復再以電話通知甲○○會派一人至甲○○臺
    北縣板橋市○○路忠義巷十九弄八之一號二樓住處收款，之
    後即由「阿寶」、乙○○及一姓名年籍不詳之成年人駕車至
    甲○○上揭住處附近，由該姓名年籍不詳之成年人喬裝係臺
    灣臺北地方法院檢察署人員持如附表所示「台北地方法院地
    檢署公證處（通知）」、「台北地方法院公證申請書」、「
    臺灣台北地方法院檢察署刑事傳票」傳真影本之偽造公文書
    共三張進入甲○○住處，並同時交付該三張偽造之公文書予
    甲○○簽收以行使，且向甲○○佯稱：須檢查其所提領之現
    金是否為假鈔，核對金錢來源有無問題云云，致甲○○不察
    誤信該男子為臺灣臺北地方法院檢察署人員，而將所提領之
    現金五十萬元交付該成年男子收受、檢查，足生損害於臺灣
    臺北地方法院、臺灣臺北地方法院檢察署等司法機關（下稱
    司法機關）執行公務之信用性及甲○○。而該成年男子收受
    該五十萬元現金後，乃利用甲○○接電話、朗讀文件內容之
    際，將該五十萬元現金攜離現場，隨即至附近與等候之「阿
    寶」、乙○○會合，並駕車離去。嗣甲○○驚覺受騙，於同
    日即持如附表所示偽造之公文書報警扣案，並經警將之送鑑
    驗比對指紋後，始查悉上情。
二、案經甲○○訴由臺北縣政府警察局板橋分局報告臺灣板橋地
    方法院檢察署呈請臺灣高等法院檢察署令轉臺灣臺中地方法
    院檢察署檢察官偵查起訴。
    理  由
壹、程序方面：
一、按被告以外之人於偵查中向檢察官所為之陳述，除顯有不可
    信之情況者外，得為證據；又按被告以外之人於檢察事務官
    、司法警察官或司法警察調查中所為之陳述，與審判中不符
    時，其先前之陳述具有較可信之特別情況，且為證明犯罪事
    實存否所必要者，得為證據，刑事訴訟法第一百五十九條之
    一第二項、第一百五十九條之二分別定有明文。偵查中對被
    告以外之人（包括證人、鑑定人、告訴人、被害人及共同被
    告等）所為之偵查筆錄，或被告以外之人向檢察官所提之書
    面陳述，性質上均屬傳聞證據。惟現階段刑事訴訟法規定檢
    察官代表國家偵查犯罪、實施公訴，依法其有訊問被告、證
    人及鑑定人之權，證人、鑑定人且須具結，而實務運作時，
    檢察官偵查中向被告以外之人所取得之陳述，原則上均能遵
    守法律規定，不致違法取供，其可信度極高，職是，被告以
    外之人前於偵查中已具結而為證述，除反對該項供述得具有
    證據能力之一方，已釋明「顯有不可信之情況」之理由外，
    不宜以該證人未能於審判中接受他造之反對詰問，即遽指該
    證人於偵查中之陳述不具證據能力。查本件證人甲○○於偵
    查中所為之陳述，雖屬傳聞證據，然其於偵查中所為證言，
    業經具結，而被告未能釋明上開陳述有何「顯不可信之情況
    」，且於客觀之外部情狀上，難認有何顯不可信之情狀，依
    刑事訴訟法第一百五十九條之一第二項規定，得為證據。
二、再按被告以外之人於審判外之陳述，雖不符刑事訴訟法第一
    百五十九條之一至第一百五十九條之四之規定，而經當事人
    於審判程序同意作為證據，法院審酌該言詞陳述或書面陳述
    作成時之情況，認為適當者，亦得為證據。當事人、代理人
    或辯護人於法院調查證據時，知有第一百五十九條第一項不
    得為證據之情形，而未於言詞辯論終結前聲明異議者，視為
    有前項之同意，刑事訴訟法第一百五十九條之五定有明文。
    核其立法意旨在於傳聞證據未經當事人之反對詰問予以核實
    ，原則上先予排除。惟若當事人已放棄反對詰問權，於審判
    程序中表明同意該等傳聞證據可作為證據；或於言詞辯論終
    結前未聲明異議，基於尊重當事人對傳聞證據之處分權，及
    證據資料愈豐富，愈有助於真實發見之理念，且強化言詞辯
    論主義，使訴訟程序得以順暢進行，上開傳聞證據亦均具有
    證據能力。查：本判決除上揭所述外，下列所引之被告以外
    之人於審判外之陳述（含書面陳述），查無符合同法第一百
    五十九條之一至之四等前四條之情形，檢察官、被告於本院
    準備程序中均表示對該等傳聞證據之證據能力均不爭執，並
    於本院審理時並未就卷內其他證據資料之證據能力有所爭執
    ，且迄本院言詞辯論終結前，均未主張有刑事訴訟法第一百
    五十九條第一項不得為證據之情形，是應認已同意卷內證據
    均得作為證據，且經本院審酌上開傳聞證據作成時，較無人
    情施壓或干擾，亦無不當取證之情形，認為以之作為本案之
    證據亦屬適當，是上揭傳聞證據自具有證據能力，合先敘明
    。
貳、實體方面：
一、訊據被告乙○○固對於上揭因應徵工作而與「阿寶」及另一
    不詳姓名之成年人共同至臺北縣板橋市，且停留一陣子後，
    隨即返回臺中，且扣案如附表所示之偽造公文書上有其指紋
    等情均坦承不諱，惟矢口否認有上開共同行使偽造公文書、
    詐欺取財及冒充公務員行使職權等犯行，辯稱：伊係經同學
    「張旻」介紹向「阿寶」應徵工作，與「阿寶」約定見面
    後即坐上「阿寶」之車與另一不詳姓名之成年人一同北上臺
    北工作，到臺北後依「阿寶」指示至便利商店收取三張傳真
    紙，之後與「阿寶」等人在市區停留一陣子後即原車再返回
    臺中，並無進入證人甲○○住處向證人甲○○收款，且不知
    道該傳真影本係屬偽造之法院文書，亦不知道「阿寶」等人
    是詐騙集團成員云云。經查：
（一）上揭證人即被害人甲○○於九十八年一月六日上午十時許
      ，遭詐欺集團不明之成年女子成員以電話向其自稱係中華
      電信公司之員工，並佯稱：其有申請一支電話均未繳費，
      金額累計達二、三萬元云云，隨後另一自稱電信警察之成
      年男子再佯稱：除電話費未繳外，因其國民身分證遭人冒
      用申請信用卡，牽涉很多案件，必須凍結帳戶，要其將帳
      戶內之現金提領交付監管，之後會有專人送達法院傳票云
      云，之後再由自稱檢察官之成年男子向其佯稱：因其在臺
      中之案件很多，需要提領現款凍結云云，甲○○因而陷於
      錯誤，先後至臺北縣板橋市之合作金庫銀行漳和分行、板
      橋市○○路之郵局各提領其帳戶內之存款三十五萬元、十
      五萬元合計五十萬元後再返回住處，該詐欺集團成年人成
      員復再以電話通知其會派一人至其臺北縣板橋市○○路忠
      義巷十九弄八之一號二樓住處收款，之後有一姓名年籍不
      詳之成年人喬裝係臺灣臺北地方法院檢察署人員持如附表
      所示「台北地方法院地檢署公證處（通知）」、「台北地
      方法院公證申請書」、「臺灣台北地方法院檢察署刑事傳
      票」傳真影本共三張進入其住處，並同時交付該三張偽造
      之公文書要其簽收，且向其佯稱：須檢查其所提領之現金
      是否為假鈔，核對金錢來源有無問題云云，致其不察誤信
      該男子為臺灣臺北地方法院檢察署人員，而將所提領之現
      金五十萬元交付該成年男子收受、檢查，之後該成年男子
      利用其接電話、朗讀文件內容之際，將該五十萬元現金攜
      離現場等事實，業據證人甲○○於警詢、偵查中及本院審
      理時證稱綦詳，復有證人甲○○合作金庫銀行活期儲蓄存
      款存摺（含內頁）、桃園東埔郵局郵政存簿儲金簿（含內
      頁）影本及扣案如附表所示之偽造公文書三張（均係傳真
      影本）在卷足資佐證（見臺灣板橋地方法院檢察署偵查卷
      第十三頁至十五頁）。是證人甲○○確於上開時、地有遭
      詐騙集團成年人成員以上開方法詐騙五十萬元之事實，堪
      以認定。
（二）被告雖以前詞置辯，且證人甲○○於本院審理時固亦改具
      結證稱：無法確認當庭之被告是否就是當日至其住處向其
      行騙之詐欺集團成員，其於警詢、偵查中所為指認被告之
      情並不確定等語。惟證人甲○○於案發當日察覺受騙後，
      隨即持扣案如附表所示之偽造之公文書三張至警察局報案
      ，經警經採集其上指紋後，即將之送由內政部警政署刑事
      警察局以指紋特徵點比對法、指紋電腦比對法鑑驗後，結
      果認：送鑑可資比對指紋一枚經排除所附被害人指紋後，
      輸入指紋電腦比對確認結果，與該局檔存乙○○指紋卡之
      右拇指指紋相符等情，有該局九十八年二月二十七日刑紋
      字第０九八００二三六七九號鑑驗書一份在卷可憑（見上
      揭偵查卷第一九頁），已足認被告確實接觸過如附表所示
      之三張偽造公文書無誤。再觀之扣案偽造公文書三張，其
      中關於「台北地方法院地檢署公證處（通知）」、「台北
      地方法院公證申請書」、「臺灣台北地方法院檢察署刑事
      傳票」等字樣均置於各該文書之首列，且均係以較大型之
      粗體字印刷，又偽造「台灣台北地方法院印」之公印文亦
      蓋在各該文書上至為明顯之位置，而被告既自承係出面至
      便利超商收取該三張文書傳真影印之人，則其在便利超商
      取得該經傳真影印之文書而欲返回車上交付「阿寶」之前
      ，為確定所收取之文書是否確係「阿寶」交代所欲收取之
      文件，衡情，當應會先行檢閱三張文書之內容以確認是否
      係「阿寶」所指示應收取之傳真文書，而當無在收取傳真
      資料後未經查看確認內容即離開便利超商之理，是被告所
      辯並未見過該文書內容，當日亦不知「阿寶」係欲持該文
      書詐騙他人云云，已與常情不符，並不足採信。況被告於
      九十八年九月二十二日檢察官偵查中係先供稱：「（九十
      八年一月有無去北縣板橋市？）有，去找網友。」「（問
      ：是誰要你去便利商店收傳真？）就是車上的駕駛，姓名
      不清楚，我只知道車上有一個叫『阿榮』的，他是我以前
      工作的同事。」等語（見臺灣臺中地方法院檢察署九十八
      年度偵字第二０九四四號偵查卷第五、六、八頁），嗣於
      九十八年十月十二日檢察官偵查中則改供稱：「我只是聽
      從『阿寶』指示，他是我朋友的朋友，我那段時間沒有工
      作，我朋友說要介紹工作給我，他說隔天要我去文心路與
      中清路交岔路口等，我隔天去等，不久，有一個人來問我
      是不是我朋友介紹的，我說『是』，我就上他的車去臺北
      ……。」等語（見上揭偵查卷第三十頁），顯見被告就其
      於九十八年一月六日當日究與何人一起北上？又北上至臺
      北縣板橋市之目的為何等情，前後供詞反覆不一，益徵被
      告上揭所辯，應屬可疑。再者，被告於偵查中另供稱：「
      ……到臺北後，『阿寶』接完電話後就說路旁的7-11要我
      去幫他拿傳真，我就去拿傳真給他，後來他們就一直開車
      繞，繞到不知道何地點，他們要我在車上等他，不久之後
      他們就上車，我在車上等，過一會兒後他們就回來，我一
      直坐在車後也不知他們在幹什麼，就開車走了，後來我問
      他們是做何事，他們說是騙人錢。」、「（問：你與『阿
      寶』用何手機連絡？）我的手機0000000000號
      與『阿寶』的電話，他的電話我忘了，我刪除了。」等語
      （見臺灣臺中地方法院檢察署九十八年度偵字第二０九四
      四號偵查卷第三十、三十一頁），於本院訊問時則供稱：
      「……之後就叫我上車，我就直接上臺北去做工作，我那
      時候有問他，他說到臺北的時候會告訴我，我不認識對方
      ，但是我還是跟他們上車，對方是兩個人，看起來大概三
      十歲左右，都是成年男子，……到臺北後，駕駛『阿寶』
      就隨意找統一超商，阿寶就指示我到統一超商內收取傳真
      兩三張，我沒有看內容，我把東西交給阿寶，為何不叫另
      外一個人去拿我不知道，之後一直在車上就一直繞，後來
      『阿寶』停下來，『阿寶』與另外一個人下車，『阿寶』
      叫我在車上等，過了一、二十分鐘阿寶他們就回來，之後
      還是在那邊繞，繞完之後就要回臺中，我有問『阿寶』說
      你到底在做什麼為何叫我收傳真，在臺北繞的時候我有問
      『阿寶』說我們在做什麼，『阿寶說』我們在做一些騙錢
      的工作，那是在收了傳真之後，之後我在車上繼續跟著他
      們繞，『阿寶』他們去哪裡收錢我不知道，我後來還是坐
      在他們的車上一起回臺中，回來臺中之後我就不敢跟他們
      聯絡，那天我是幫他們收傳真。」、「（問：你們在台北
      繞的時候，他們有無把車子停在某個公寓大樓或住家的門
      口或樓下之類的？）停車之後，阿寶他們兩個人就用走的
      離開，我也不曉得他們去哪裡，我在車上看車，我沒有問
      阿寶他們二人要去哪裡，因為那時候跟他們不熟。」等語
      （見本院卷第一０頁）。再參以本案情節發生之過程，該
      詐欺集團有成員多人且分工細密，為能順利詐得證人甲○
      ○提領之款項，該集團行事自極小心謹慎，焉有可能於已
      取信證人甲○○後、出面詐取證人甲○○提領之金錢前，
      甘冒可能經被告報警而被查緝之風險，任令不知情且不熟
      識之被告獨自在車上等候接應之理？又被告既供稱係經友
      人介紹受僱於「阿寶」北上工作云云，何以被告該日自臺
      中上車出發並未先向「阿寶」詢問欲從事之工作內容及性
      質？且之後在將傳真文書交付「阿寶」後，既已經「阿寶
      」告知係從事詐欺他人金錢之工作時，又何以未當下離開
      而猶繼續與「阿寶」等人駕車在市區繞行，並在「阿寶」
      等人下車騙取被害人現金之時，復獨自留在車上代為守候
      ，再待「阿寶」及另一不詳成年男子返回後，仍一同駕車
      回臺中，之後並將「阿寶」之電話刪除？此亦核均與一般
      單純應徵工作之正常過程有違，足徵被告與「阿寶」等詐
      欺集團成員共同駕車至臺北縣板橋市之時，應已知悉係欲
      從事詐騙他人財物之工作甚明。據上，縱被告未出面佯裝
      為法院人員至證人甲○○住處取款，然如附表所示之「台
      北地方法院地檢署公證處（通知）」、「台北地方法院公
      證申請書」、「臺灣台北地方法院檢察署刑事傳票」等偽
      造公文書上既有被告之指紋，且被告復與「阿寶」等人一
      同前往證人甲○○住處取款，之後復一同駕車返回臺中，
      顯然被告確有參與詐騙證人甲○○之部分構成要件行為甚
      明。是被告辯稱其對「阿寶」等人上揭冒用法院或地方法
      院檢察署人員持偽造之之公文書用以詐欺證人甲○○等犯
      行均不知情，亦不知道所經手之傳真影本係屬偽造之公文
      書云云，顯違常情，自不足採。
（三）況按共同正犯之意思聯絡並不限於事前有所謀議，即僅於
      行為當時有共同犯意之聯絡者，亦屬之，且其表示之方法
      ，並不以明示通謀為必要，及相互間有默示之合致，亦無
      不可（最高法院七十三年臺上字第二三六四號判例意旨參
      照）。再按，共同實施犯罪行為之人，在合同意思範圍以
      內，各自分擔犯罪行為之一部，相互利用他人之行為，以
      達其犯罪之目的者，即應對於全部所發生之結果，共同負
      責，又共同正犯之意思聯絡，不限於事前有所協議，其於
      行為當時，基於相互之認識，以共同犯罪之意思參與者，
      亦無礙於共同正犯之成立（最高法院九十二年度臺上字第
      三二一九號判決參照）。本件被告當日在北上之時既與「
      阿寶」及另一不詳姓名之成年人就上揭犯行間有共同謀議
      ，並出面至便利超商收取如附表所示之偽造公文書三張，
      縱被告並未出面向被害人為取款行為，然依前揭說明，被
      告與「阿寶」及詐欺集團成年人成員就上揭犯行間，應有
      犯意聯絡及行為分擔，殆無疑義，是被告仍應負共同正犯
      之責。至被告於本院審理時雖曾請求傳喚證人「張旻」
      ，以證明被告當日確係經由證人「張旻」介紹而向「阿
      寶」應徵工作云云，惟被告迄於本院審理時並未陳明證人
      之詳細住、居所供本院傳訊，且經本院依被告陳述「張旻
      」之資料（住臺南市、六十四年生）而查詢證人「張旻
      」之年籍資料，亦查無資料之情，有個人基本資料查詢
      結果三份在卷可稽，是被告所舉證人「張旻」，是否確
      有其人，已屬可疑，又被告是否係經證人「張旻」介紹
      認識「阿寶」亦與本案之認定無關，是本院認證人「張旻
      」應無傳喚之必要，併予敘明。
（四）綜上所述，被告確有與「阿寶」及其他詐欺集團成年人共
      同為上揭僭行公務員行使職權、行使偽造公文書及詐欺取
      財等犯行應可認定，則被告上揭所辯，顯為事後卸責之詞
      ，不足採信。本件事證明確，被告犯行洵堪認定，應依法
      論科。
二、論罪科刑部分：
（一）按公文書係指公務員職務上製作之文書，刑法第十條第三
      項定有明文；而刑法上偽造文書罪，係著重於保護公共信
      用之法益，即使該偽造文書所載名義製作人實無其人，而
      社會上一般人仍有誤信其為真正文書之危險，仍難阻卻犯
      罪之成立（最高法院五十四年臺上字第一四０四號判例意
      旨參照）。又刑法上所稱之公文書，係指公務員職務上製
      作之文書。若由形式上觀察文書之製作人為公務員且文書
      之內容係就公務員職務上之事項所製作，即使該偽造之公
      文書上所載製作名義機關不存在或該文書所載之內容並非
      該管公務員職務上所管轄，惟社會上一般人無法辨識而仍
      有誤信其為真正之危險時，仍難謂其非公文書。次按刑法
      所謂公印，係指公署或公務員職務上所使用之印信而言；
      所謂公印或公印文，係專指表示公署或公務員資格之印信
      而言，即俗稱大印與小官印及其印文（最高法院二十二年
      上字第一九０四號及六十九年臺上字第六九三號判例意旨
      可資參照）。又公印之形式凡符合印信條例規定之要件而
      製頒，無論為印、關防、職章、圖記，如足以表示其為公
      務主體之同一性者，均屬之（最高法院八十九年度臺上字
      第三一五五號判決意旨可參）。再按行使影本，作用與原
      本相同，偽造私文書後，持以行使其影本，偽造之低度行
      為為高度之行使行為所吸收，應論以行使偽造私文書罪（
      最高法院七十年度臺上字第一一０七號判例參照）。查卷
      附如附表所示「台北地方法院地檢署公證處（通知）」、
      「台北地方法院公證申請書」、「臺灣台北地方法院檢察
      署刑事傳票」，雖係傳真影本，然形式上已表明係臺灣臺
      北地方法院檢察署或臺灣臺北地方法院所出具，其內容又
      係關於臺灣臺北地方法院公證處之業務及臺灣臺北地方法
      院檢察署刑事案件之偵辦情形，自有表彰該等公署公務員
      本於職務而製作之意，是縱該等文書所載製作名義人係屬
      虛構，且為傳真影印，然依前揭說明，仍屬公文書，而其
      上「台灣台北地方法院印」之印文則應屬公印文，殆無疑
      義。又被告及「阿寶」等詐欺集團成年人成員冒用臺灣臺
      北地方法院檢察署人員身分持交證人甲○○行使以詐騙證
      人甲○○之金錢，應足生損害於司法機關執行公務之信用
      性及證人甲○○。
（二）核被告乙○○所為，係犯刑法第一百五十八條第一項僭行
      公務員職權罪、同法第二百十六條、第二百十一條行使偽
      造公文書罪及同法第三百三十九條第一項之詐欺取財罪。
      被告與「阿寶」、一姓名年籍不詳之成年女子及數姓名年
      籍不詳之詐欺集團成年男子就上揭犯行間，有犯意聯絡及
      行為分擔，為共同正犯。又被告與「阿寶」等詐欺集團成
      年人成員先偽造如附表所示之公文書三張後，再持以行使
      ，其偽造公文書之低度行為應為其後行使之高度行為所吸
      收，不另論罪；又渠等因偽造公文書而偽造「台灣台北地
      方法院印」公印文之行為，應為偽造公文書之階段行為，
      亦不另論罪。另按依證人甲○○前所述被害之情節，該詐
      欺集團應有成員多人，且分工細密，惟自最初該集團成員
      假冒臺北地方法院檢察署檢察官打電話向證人甲○○行騙
      開始，至最後由一成年人成員冒充臺灣臺北地方法院檢察
      署人員持偽造之公文書向證人甲○○行騙收款為止，該集
      團各成員雖有不同階段之分工，於自然觀念上並非不能區
      分為數行為，惟依一般社會通念，該各階段之行為係包括
      在同一詐騙目的，被害人亦僅單一，被告所屬該集團各成
      員間前後所為各階段之行為應評價為一罪方符合刑罰公平
      原則，如予數罪併罰，反有過度處罰之疑（最高法院九十
      七年度臺上字第一八八０號判決要旨參照），故被告所犯
      上開三罪應係以一行為同時觸犯三罪名，為想像競合犯，
      應從一重論以刑法第二百十六條、第二百十一條之行使偽
      造公文書罪。另被告前曾於九十三年間，因違反妨害兵役
      治罪條例案件，經臺灣臺南地方法院判處有期徒刑三月確
      定，於九十四年六月二十八日易科罰金執行完畢，有臺灣
      高等法院被告前案紀錄表在卷足參，其前受徒刑之執行完
      畢，五年以內故意再犯本件有期徒刑以上之罪，為累犯，
      應依刑法第四十七條第一項之規定加重其刑。爰審酌被告
      正值青壯，不思努力工作，正當營生，明知現今社會詐騙
      集團橫行，嚴重破壞社會秩序，侵害被害人之財產，有時
      甚至導致被害人一生積蓄付諸流水，竟加入詐欺集團合謀
      詐騙無辜被害人，並冒用司法機關名義行騙，視公權力於
      無物，犯罪手段尤其卑劣，嚴重危害社會治安，且考量其
      參與之程度、本案詐騙金錢達五十萬元等一切情狀，量處
      如主文所示之刑。
三、從刑沒收部分：
    本件「阿寶」等詐欺集團成年人成員原供傳真予被告收執所
    用偽造之「台北地方法院地檢署公證處（通知）」、「台北
    地方法院公證申請書」、「臺灣台北地方法院檢察署刑事傳
    票」公文書各一張（其上偽造有「台灣台北地方法院印」公
    印文各一枚），係屬共同正犯即上揭「阿寶」等詐欺集團成
    員供犯本件犯罪所用之物，且屬渠等所有，雖未扣案，然無
    證據證明業已滅失，應依刑法第三十八條第一項第二款之規
    定宣告沒收；另扣案偽造如附表所示「台北地方法院地檢署
    公證處（通知）」、「台北地方法院公證申請書」、「臺灣
    台北地方法院檢察署刑事傳票」傳真影本各一張，雖屬被告
    與「阿寶」等詐欺集團之共同正犯供犯罪所用之物，然已交
    被害人收執，非屬被告或共犯所有之物，固應不為沒收之宣
    告，然其上偽造「台灣台北地方法院印」之公印文各一枚（
    共三枚），應依刑法第二百十九條宣告沒收。
據上論斷，應依刑事訴訟法第二百九十九條第一項前段，刑法第
二十八條、第一百五十八條第一項、第二百十六條、第二百十一
條、第三百三十九條第一項、第五十五條、第四十七條第一項、
第二百十九條、第三十八條第一項第二款，刑法施行法第一條之
一第一項、第二項前段，判決如主文。
中    華    民    國    98    年    12    月    31    日
                  刑事第十一庭  審判長法  官 李雅俐
                                      法  官 羅智文
                                      法  官 王世華
以上正本證明與原本無異。
如不服本判決，應於收受送達後10日內向本院提出上訴書狀(應
敘述具體理由並按他造當事人之人數附繕本)。
上訴書狀如未敘述理由，應於上訴期間屆滿後20日內補提理由書
於本院。「切勿逕送上級法院」
告訴人或被害人對於判決如有不服具備理由請求檢察官上訴者，
其上訴期間之計算係以檢察官收受判決正本之日期為準。
                                      書記官  蕭訓慧
中    華    民    國    98    年    12    月    31    日
附錄：本案論罪科刑法條全文
刑法第一百五十八條第一項：
（僭行公務員職權罪）
冒充公務員而行使其職權者，處 3 年以下有期徒刑、拘役或 5
百元以下罰金。
刑法第二百十一條：
（偽造變造公文書罪）
偽造、變造公文書，足以生損害於公眾或他人者，處 1 年以上
7 年以下有期徒刑。
刑法第二百十六條：
（行使偽造變造或登載不實之文書罪）
行使第 210 條至第 215 條之文書者，依偽造、變造文書或登載
不實事項或使登載不實事項之規定處斷。
刑法第三百三十九條第一項：
（普通詐欺罪）
意圖為自己或第三人不法之所有，以詐術使人將本人或第三人之
物交付者，處 5 年以下有期徒刑、拘役或科或併科 1 千元以下
罰金。
附表
┌──┬───────────┬───────────┐
│編號│偽造公文書之名稱及數量│偽造之公印文          │
├──┼───────────┼───────────┤
│ 1  │「台北地方法院地檢署公│「台灣台北地方法院印」│
│    │證處（通知）」一張（影│之公印文一枚          │
│    │本）                  │                      │
├──┼───────────┼───────────┤
│ 2  │台北地方法院公證申請書│「台灣台北地方法院印」│
│    │一張（影本）          │之公印文一枚          │
│    │                      │                      │
├──┼───────────┼───────────┤
│ 3  │臺灣台北地方法院檢察署│「台灣台北地方法院印」│
│    │刑事傳票一張（影本）  │之公印文一枚          │
│    │                      │                      │
└──┴───────────┴───────────┘

司法院資訊處製作；財團法人民間司法改革基金會備份。
